【裁判字號】    90,上易,636
【裁判日期】    900321
【裁判案由】    竊盜
【裁判全文】
臺灣高等法院刑事判決                              九十年度上易字第六三六號
    上  訴  人
    即  被  告  乙○○
                丙○○
右上訴人因竊盜案件，不服臺灣台北地方法院八十九年度易字第二○○九號，中華民
國八十九年十二月二十九日第一審判決（起訴案號：臺灣台北地方法院檢察署八十九
年度偵字第一二四五七號）及移送併辦（案號：同署八十九年度偵字第一五九三二號
起上訴，本院判決如左：
    主  文
原判決撤銷。
乙○○結夥三人以上，攜帶兇器竊盜，未遂，累犯，處有期徒刑壹年。
扣案如附表所示之物均沒收。
丙○○連續結夥三人以上，攜帶兇器竊盜，未遂，累犯，處有期徒刑壹年貳月。
扣案如附表所示之物均沒收。
    事  實
一、乙○○前於民國八十六年間因恐嚇案件，經台灣板橋地方法院判處有期徒刑六月
    確定，八十七年五月五日執行完畢；丙○○前於八十六年間，因違反麻醉藥品管
    理條例案件，經台灣板橋地方法院判處有期徒刑五月，八十八年四月三日執行完
    畢，均不知悔改，與已成年之李宏名（另案審理）基於共同意圖為自己不法所有
    之犯意聯絡，丙○○並基於概括之犯意，於八十九年六月十九日晚間十時許，由
    丙○○提供新台幣（下同）二千四百元，指示乙○○至台北縣蘆洲市○○路與重
    陽橋下吉利汽車商行租得ＤＫ－二六０九號自用小貨車，供作行竊及載運贓物工
    具，再由乙○○於六月二十日凌晨零時許，駕駛前開車輛搭載丙○○及丙○○所
    攜帶為其所有之如附表所示工具一批（其中如附表所示電纜剪、美工刀、鐵鎚、
    板手、魚尾鉗、割刀等物品為客觀可供凶器使用之物，為兇器，其餘工具非兇器
    ），前往台北市中山區基河二期國宅工地竊取工地內之電纜線。到工地後，乙○○將上開自用小貨車停放在工地旁台北市○○○路一九六號福德爺宮前隱密處等
    候載運贓物，丙○○則持如附表所示現場查獲之行竊工具與自行前往之李宏名，
    由距大門約一、二百公尺之圍籬破洞進入基河國宅工地Ｂ區地下一樓，以噴燈切
    燒開已裝配有電纜線之塑膠管八條，惟於欲抽取塑膠管內價值約十四萬元之直徑
    二百平方公尺、七百二十公尺長之電力幹線之際（該電線係屬台邦電器有限公司
    承包自農福股份有限公司之水電工程施作項目中，尚未完成驗收，所有權仍屬台
    邦電器有限公司），為台邦電器有限公司（下稱台邦公司）工地主任甲○○發覺
    報警，為警先在福德爺宮前查獲乙○○，並自車上起出預備供行竊用之工具鐵鎚
    一支、扳手兩枝、魚尾鉗二支、割刀一支、美工刀二支、拉線馬達控制器一個、
    電話筒二支、電纜剪四支，再循線至前開工地Ｂ區地下一樓，查獲正在行竊但尚
    未得手之丙○○、李宏名，並於行竊現場再扣得電纜剪二支、噴燈二組、防電手
    套二付、美工刀一支、手電筒一支、瓦斯罐二支。
二、丙○○於八十九年六月二十日經檢察官以一萬元交保後，因搬家需使用車輛，復
    基於前開概括之犯意，意圖為自己不法之所有，於八十九年七月九日十八時許，
    在台北縣五股鄉○○路○段一一八巷六弄三十一號前，用其自備之鑰匙一支竊取
    茂誠機械有限公司（設於臺北縣蘆洲市○○路一三二巷六號一樓，下稱茂誠公司
    ）所有、平日由張朝期駕駛管領，價值約五十萬元、車號二Ａ－０六九三號之自
    用小貨車，得手後據為己有。嗣於同日十九時五十五分許，丙○○駕駛上開竊得
    之車輛行經台北縣蘆洲市○○路一八五巷二十三弄二十三號前，為張朝期發現報
    警查獲，丙○○並於警方圍捕時為圖脫罪將上開鑰匙丟棄而滅失。
三、案經台邦公司工地主任甲○○訴由台北市政府警察局中山分局報請台灣台北地方
    法院檢察署檢察官偵查起訴及移送併辦。
    理  由
一、本件訊據上訴人即被告丙○○對竊取二Ａ－０六九三號之自用小貨車之事實坦承
    不諱，核與被害人張朝期於警訊時指訴相符，並有台北縣警察局贓物認領保管單
    、自用小客車行車執照影本各一紙在卷足稽，被告丙○○此部分之自白與事實相
    符，此部分之竊盜事實，證據明確，犯行堪予認定。至竊取工地電線部分，訊據
    被告丙○○固不否認有交付二千四百元與乙○○，指示其租車供用，及於八十九
    年六月二十日凌晨零時許由乙○○駕駛該租用之車輛載至基河二期國宅工地附近
    ，伊再由工地圍籬破洞進入工地Ｂ區地下一樓等事實，惟矢口否認有共同竊盜之
    犯行；被告乙○○亦不否認有聽丙○○之命租用車輛，及於上開時間將車停在福
    德爺宮前等候載物品等事實，惟亦矢口否認有共同竊盜之犯行。被告丙○○辯稱
    係一名綽號「廖仔」作水電工程之男子說要趕工，請伊幫忙找工人及租車，允諾
    每人給五千元，廖仔並未告知做何事，只說到工地就知道，伊不知廖仔之真實姓
    名、不知其住於何處或做何事，只是為了想賺錢，該租車的錢是廖仔交給伊，伊
    再拿給乙○○，工具是廖仔帶來，叫伊放在車上，到工地時，廖仔先帶伊至地下
    室，那時電線已剪好，但有霧濛濛的，廖仔說要出去找朋友，叫伊將電線抽起來
    在現場等，後來李宏名自行到來，伊未抽取電線時即遭警察查獲云云；被告乙○○則辯稱是丙○○拜託伊去租車載東西，費用五千元，八十九年六月十九日晚上
    丙○○一位朋友在租車行等候伊及丙○○，再開車引導渠等至工地，到工地後，
    丙○○叫伊在福德爺宮前等候，伊不曉得載何東西，伊沒看到丙○○拿工具到車
    上，不曉得車上為何有工具，後伊欲開車出去買東西即被警查獲云云。經查：
    (一)被告乙○○、丙○○如何分工竊取工地電纜線之事實，業據被告乙○○於警訊
      時供述丙○○拿二千四百元給伊租用自用小貨車，並以五千元代價叫伊駕駛租
      得之自用小貨車載運犯案工具及贓物電線，到達工地時工具由丙○○拿到地下
      一樓，並由丙○○燒剪電線等語綦詳（詳八十九年度偵字第一二四五七號卷第
      六頁背面筆錄）。
    (二)被告丙○○雖自始辯稱係受廖仔之聘僱工作，至地下室時塑膠管已割開，尚未
      抽取電線即被查獲，伊不知受聘任工作係竊云云，被告乙○○於偵訊及原審
      及本院中亦均翻異前供，分別改稱因丙○○在工地工作，故至工地係找丙○○
      ；或稱丙○○拜託伊租車載東西，伊不曉得載何東西，亦不曉得車上為何有工
      具云云。然查：
      證人甲○○即台邦公司工地主任於原審調查時到庭證述因工地電線自八十九
        年三月份起陸續被偷，六月十九日晚上發現有小貨車停在廟旁，停得非常隱
        密，覺得有竊賊就通知派出所人員，警員未到時伊看了三個小時，李宏名是
        一點多坐計程到那裡，從離大門有一、二百公尺的圍籬走進去，直接往地下
        室走，地下室不是很明顯，要經過景觀打開安全門才能下去，因為警網未到
        達，所以不敢下去，等警網到時，乙○○移動車子後，才由伊與一組警網去
        攔截小貨車，公司另一位許先生與另一組警網去地下室後，伊到地下室時發
        現煙很大，在地下室作業大概半小時後煙就沒了，伊至少看到三個人等語（
        詳原審卷第四十三頁、第四十四頁筆錄）；證人許秀華即承包該工地水電工
        程之小包亦於原審中證述伊跟警員進地下室，看到有人正站在管子上破壞管
        子抽電線，並當庭指認該人即是丙○○，另一人站在工作梯底下等，管子有
        冒煙，是燃燒的煙，不是空氣流動的味道，是塑膠管燃燒的味道等詞（詳原
        審卷第五十七頁、第五十八頁）。則依上開二證人之證詞可知，證人甲○○
        於警網到達前已在現場守候三個小時，若依被告丙○○所述，廖仔指示伊做
        的工作僅為抽取已割開之塑膠管內電線，且廖仔於帶伊進入地下室時該塑膠
        管已被割開，廖仔不久即離去，則証人甲○○應會察覺另有「廖仔」其人，
        且被告丙○○未能舉出廖仔之真實姓名、住址以供查証，所供廖仔帶伊進去
        時塑膠管已被切開，伊未帶工具下去云云，亦與証人許秀華目擊之事實及被
        告乙○○在警訊中稱工具是被告丙○○拿到地下室去等情節不符，被告丙○○稱受廖仔指使，工具非伊拿至地下室、塑膠管非伊切開云云，均屬卸責之
        詞，本件現場工具是被告丙○○攜帶下去，現場塑膠管係被告丙○○及同案
        被告李宏名共同燃燒、割開，正著手竊取電纜線等情，應堪認定。
      另被告丙○○辯稱，是廖仔要趕工，才要伊找人幫忙搬運東西，不知是竊盜
        云云，除被告不能舉出廖仔之真實姓名、地址供查証外，被告等於深夜非通
        常工作時間至他人之工地切割、抽取已裝配妥當之塑膠管內電纜線，被告乙○○駕駛載運用之車輛未循大門正常進入工地，反而於深夜停放在廟旁隱密
        處，被告乙○○顯有竊盜之認識，此並與被告乙○○在警訊中坦承伊負責載
        至現場及載運贓物等供述相符，被告乙○○與被告丙○○、李宏名三人有共
        同分工行竊之犯意聯絡及行為分擔，亦堪認定。
    (三)此外，復有行竊現場照片二張、如附表在現場及車上查獲之作案工具一批扣案
      、贓物認領保管收據一紙、車籍作業系統查詢認可資料表附卷可資佐證，本件
      事證明確，被告二人之竊盜電纜線犯行亦堪予認定，
二、按電纜剪、美工刀、鐵鎚、板手、魚尾鉗、割刀，客觀上均足以危害他人生命、
    身體安全，係屬兇器。被告二人與成年人李宏名共同持上開兇器竊取電纜線尚未
    得手據為己有時，即被查獲，核渠等此部分所為均係犯刑法第三百二十一條第二
    項、第一項第三款、第四款結夥三人以上、攜帶兇器竊盜未遂罪；被告丙○○另
    自行竊取自用小貨車行為，核係另犯刑法第三百二十條第一項普通竊盜既遂罪。
    公訴人就被告等竊取電線部分固未論以被告等結夥三人以上竊盜罪，惟除被告等
    二人外，李宏名亦係當晚在工地地下室現場被查獲，李宏名於警訊時雖供稱是八
    十九年六月二十日一時許廖仔來電詢問，問伊願不願意賺外快，伊詢問工作內容
    後，立即答應，伊於卡拉ＯＫ店下班後立即坐計程車前往，到達時即依廖仔指示
    走進現場，替廖仔工作只一此次云云置辯（見偵查卷第九頁反面、第十頁），然
    其於警訊時亦供承無法找到廖仔此人（見同上筆錄），故無法證明確有廖仔此人
    聘僱工作之事實，其所稱受雇於廖仔賺外快云云，顯與上述各項証據不符，而無
    可採信。被告等二人與李宏名就涉犯刑法第三百二十一條第二項、第一項第三款
    、第四款結夥三人以上、攜帶兇器竊盜未遂罪部分，三人有犯意聯絡及行為分擔
    ，均為共同正犯。被告丙○○所犯加重竊盜未遂罪及普通竊盜既遂罪二罪，核其
    竊盜之時間緊接，觸犯基本構成要件相同之罪名，顯係基於概括之犯意為之，為
    連續犯，應依刑法第五十六條規定論以較重之結夥三人以上、攜帶兇器竊盜未遂
    一罪論處，並加重其刑。末查，被告乙○○前因妨害自由案件，經台灣板橋地方
    法院判處有期徒刑六月確定，於八十七年五月五日易科罰金執行完畢；被告丙○○前因違反麻醉藥品管理條例案件，經台灣板橋地方法院判處有期徒刑五月確定
    ，於八十八年四月三日執行完畢，此有台灣高等法院檢察署刑案紀錄簡覆表在卷
    可稽，渠等二人於有期徒刑執行完畢後，五年以內再犯有期徒刑以上本案之罪，
    為累犯，均應依刑法第四十七條規定，加重其刑，被告丙○○部分並依法遞加之
    。又本件被告等所為係未遂犯，爰依刑法第二十六條前段規定減輕其刑，並均先
    加重而後減輕之。
三、原審對被告二人為論罪科刑，固非無見，但，原審判決未認定扣案如附表所示工
    具為被告丙○○所有，並未依法諭知沒收，且於事實欄一第九行中認定如附表所
    示工具均為兇器，且未區別被告丙○○攜帶至地下室之工具僅有部分，並非全部
    附表之工具均為攜帶至地下室之行竊用工具等，核原審事實之認定及法律之適用
    ，均有未洽；又原判決就無罰金之加重竊盜罪贅引罰金罰鍰提高標準條例第一條
    前段，亦有未合。被告二人上訴空言否認犯罪，雖無可取，但原判決既有上開可
    議之處，自無可維持，應將原判決撤銷改判。爰審酌被告等年輕力壯不思循正常
    途徑謀取錢財，結夥三人、攜帶兇器於夜間侵入已近建築完成之工地竊取工地內
    配備完妥之材料，其等犯行對社會治安危害甚大，被告丙○○經警查獲後仍不思
    悔悟再次竊盜，暨參酌被告等犯罪動機、目的、被害人所受損害、犯罪後猶矯詞
    卸責之態度，及公訴人未上訴，本院受不利益變更禁止原則之拘束等一切情狀，
    分別量處如主文第二、四項所示之主刑，以示儆懲。
四、扣案如附表所示之竊盜用及預備用之工具，被告丙○○雖否認為其所有，但被告
    丙○○於警訊中稱該扣案工具是「廖仔」之人提供給伊，而伊無法提供「廖仔」
    之真實姓名、住址以供查証，本院亦不認定有「廖仔」其人共同參與本件竊盜犯
    行，有如前述，且被告乙○○於警訊中並已供稱現場查獲之工具，乃被告丙○○
    攜帶至地下室現場者，則衡諸一般經驗法則，本件扣案工具應係被告丙○○所有
    ，應堪認定，自應併於被告二人主刑項下，併諭知沒收。至於檢察官移送併辦部
    分（八十九年度偵字第一五九三二號）與本件公訴人起訴丙○○竊盜部分有連續
    犯裁判上一罪關係，本院自得併予審酌，被告丙○○竊取事實欄二所示小貨車所
    用之工具即鑰匙乙支，因業據被告為警逮捕時丟棄而滅失，此業經載明於警訊筆
    錄之中，自堪認該鑰匙業已滅失，而無庸再為沒收之諭知，附此敘明。
據上論結，應依刑事訴訟法第三百六十九條第一項前段、第三百六十四條、第二百九
十九條第一項前段，刑法第五十六條、第三百二十一條二項、第一項第三款、第四款
、第二十六條前段、第四十七條、第三十八條第一項第二款，判決如主文。
本案經檢察官何明楨到庭執行職務。
中      華      民      國    九十      年      三      月    二十一    日
                              台灣高等法院刑事第二十庭
                                    審判長法  官  葉  麗  霞
                                          法  官  李  錦  樑
                                          法  官  黃  瑞  華
右正本證明與原本無異。
不得上訴。
                                          書記官  秦  仲  芳
中    華    民    國     九十     年        三      月        二十二    日
附錄：本案論罪科刑法條全文
刑法第三百二十一條
犯竊盜罪而有左列情形之一者，處六月以上五年以下有期徒刑：
一、於夜間侵入住宅或有人居住之建築物、船艦或隱匿其內而犯之者。
二、毀越門扇、牆垣或其他安全設備而犯之者。
三、攜帶兇器而犯之者。
四、結夥三人以上而犯之者。
五、乘火災、水災或其他災害之際而犯之者。
六、在車站或埠頭而犯之者。
前項之未遂犯罰之。


司法院資訊處製作；財團法人民間司法改革基金會備份。
